臺灣高等法院交通法庭刑事判決　　　　94年度交上訴字第40號
上　訴　人
即　被　告　甲○○
選任辯護人　張泰昌律師
上列上訴人因公共危險案件，不服臺灣士林地方法院93年度交訴
字第43號，中華民國94年 1月20日第一審判決（起訴案號：臺灣
士林地方法院檢察署93年度偵字第5865號），提起上訴，本院判
決如下：
    主  文
原判決撤銷。
甲○○駕駛動力交通工具肇事，致人受傷而逃逸，累犯，處有期
徒刑陸月，如易科罰金，以佰元折算壹日。
    事  實
一、甲○○於民國九十二年十二月一日下午二時許，駕駛車號9D
    ─四二六號營業小客車，沿臺北市○○區○○路由南往北方
    向行駛，於行經同路七十七號前並迴轉時，原應注意汽車迴
    車前，應暫停並顯示左轉燈光或手勢，看清無來往車輛並注
    意行人通過，始得迴轉，而依當時情形，並無不能注意之情
    形，竟因疏忽而貿然迴轉，而與乙○○所騎乘並搭載余惠惠
    之車號F六三─九六O號重型機車發生擦撞，致余惠惠因此受
    有小腿擦傷（二乘三公分）之傷害（過失傷害部分，未據告
    訴）。甲○○明知其駕車肇事已致人受傷，竟未下車處理而
    逃逸，嗣經乙○○記下車號報警始循線查獲。
二、案經臺北市政府警察局士林分局移送臺灣士林地方法院檢察
    署檢察官偵查起訴。
    理  由
一、訊之被告甲○○固坦承其所駕駛之計程車於上開時、地與乙
    ○○所騎乘並搭載余惠惠之重型機車發生擦撞事實，惟矢口
    否認有何駕車肇事致人受傷而逃逸之犯行，辯稱：我當時認
    為無人受傷；肇事時乙○○有下車來理論，我為避免影響交
    通所以將車輛移至路旁停留等了五、六分鐘後，乙○○仍未
    上前處理，我始駕車離開等語。經查：
（一）被告甲○○於上開時、地駕駛9D─四二六號營業小客車，
      與乙○○所騎乘搭載余惠惠之F六三─九六O號重型機車發
      生擦撞之事實，為被告所是認；被害人余惠惠因而受有小
      腿擦傷之傷害事實，亦經余惠惠及證人乙○○陳述在卷，
      並有余惠惠於當日經救護車送至財團法人新光吳火獅紀念
      醫院急診之急診病歷影本一份附卷可稽（見偵四一九三號
      卷第四六至四七頁），余惠惠因被告肇事致受有傷害之事
      實，可以認定。
（二）被告雖辯稱不知擦撞當時有人受傷云云。然乙○○於原審
      審理時就案發過程證稱：被告迴轉的時候撞到我，我車子
      向右偏，雖然沒有倒，但有擦撞到余惠惠的腳，被告的車
      子就停在路中間；擦撞時余惠惠雖然沒有倒地，但她腳受
      傷不能走，且一擦撞後就說她的腳受傷，並彎腰用手抓著
      她的腳一直在哭說腳很痛不能走等語（見原審卷第二九至
      三一頁）；目擊證人盧生明於原審訊問時證稱：當時是在
      車子快回正時才與機車擦撞，機車在被告右前車頭地方撞
      到，機車就拉起來停在右前車頭的地方等語（見原審卷第
      三三頁）。對照二人所述，乙○○所述被告肇事時所在之
      位置，核與盧生明之證述相符。亦即機車在發生擦撞後就
      停在被告所駕駛之營業小客車右前車頭處，余惠惠在機車
      上彎腰抓著自己的腳並呈現哭泣痛苦狀。依被告當時身在
      汽車駕駛座，當可清楚看見余惠惠遭擦撞後的相關反應，
      進而知悉有人因其肇事受傷，被告此部分所辯顯為卸責之
      詞。
（三）被告雖另辯稱其將車子往前開，並停於路邊等待有五、六
      分鐘之久，見乙○○仍未過來才將車子開走，進而認其非
      肇事逃逸云云。惟按刑法第一百八十五條之四之肇事致人
      死傷逃逸罪，係以處罰肇事後逃逸之駕駛人為目的，蓋如
      駕駛人於事故發生後，隨即駕車逃離現場，不僅將使肇事
      責任認定困難，更可能使受傷之人喪失生命或求償無門，
      為防止被害人死傷之擴大，並促使駕駛人於肇事後能對被
      害人即時救護，以減少死傷，是該罪之成立祇以行為人有
      駕駛動力交通工具肇事，致人死傷而逃逸之事實為已足。
      換言之，只需駕駛動力交通工具肇事，致人死傷，即課予
      肇事者救護或採取必要措施之義務，不容肇事者任意以主
      觀之認知，來規避救助之責。依乙○○於原審審理時證稱
      ：當時發生擦撞後，被告所駕駛之營業用小客車雖有停下
      來，但只停一下很快就離開了；又稱：我在發生擦撞後因
      余惠惠傷勢嚴重，有打電話叫救護車，在救護車還沒來之
      前，被告所駕駛之營業用小客車就離開了，過程中被告從
      未下車，亦未留下其任何個人資料等語（見原審卷第二九
      、三十頁）；對照救護記錄表（見偵四一九三號卷第四八
      頁）所記載之救護車被通知出勤時間（十三時五十六分）
      與到達現場時間（十三時五十九分），其間相差僅三分有
      餘，足見被告所駕駛之營業用小客車與機車擦撞後之停車
      時間顯甚短暫，且被告亦未留下可供聯絡之資料，即逕自
      離開現場，足見被告無意救助，其有逃逸之意思甚明。乙
      ○○於與被告和解後之本院訊問時改稱：被告停留之時間
      有幾分鐘，不會很短云云（見本院卷第四一頁），核係迴
      護之詞，不可採信。
（四）此外，復有道路交通事故現場圖、道路交通事故補充資料
      表、交通事故談話記錄表、道路交通事故調查報告表（一
      ）、（二）各一份及現場照片三張等資料附卷可稽（偵四
      一九三號卷第二九至三六頁）。綜上，余惠惠係因被告上
      開肇事原因而受有傷害，被告之肇事與余惠惠之受傷間顯
      有相當因果關係；而余惠惠受傷後被告未採取救護或其他
      必要之措施而逃逸亦如前述，本案事證明確，被告駕駛動
      力交通工具肇事致人受傷而逃逸之犯行，堪以認定，應依
      法論科。
二、核被告所為，係犯刑法第一百八十五條之四駕駛動力交通工
    具肇事，致人受傷而逃逸罪。被告曾於八十九年間，因違反
    組織犯罪防制條例案件，經本院判處有期徒刑六月確定，於
    九十年五月二十三日易科罰金執行完畢，有被告之前案紀錄
    表一份附卷可稽，其受有期徒刑之執行完畢後，五年以內再
    犯本件有期徒刑以上之罪，為累犯，依刑法第四十七條之規
    定加重其刑。又查被告因一時疏忽肇事，僅造成被害人余惠
    惠二乘三公分之小腿擦傷，並非嚴重，被告肇事後逃逸，固
    屬非是，但被告確曾短暫停留現場，足見其內心尚有猶豫，
    此與肇事後為逃避查緝而逕自駛離現場者，尚有不同，且被
    告於原審判決後與被害人已成立民事和解，已賠償被害人損
    害，被害人亦表示宥恕息訟之意旨，有和解書附本院卷可稽
    。衡其情狀及犯罪後態度，客觀上足以引起一般之同情，足
    堪憫恕，本院認量處法定低度之刑，猶嫌過重，爰依刑法第
    五十九條之規定減輕其刑。
三、原審認被告罪證明確，予以論罪科刑，固非無見，惟如前所
    述，被告行為情輕法重，情狀堪予憫恕有可宥恕之處，原審
    未及審酌，自有未洽。被告上訴猶執前詞否認犯罪，而指摘
    原判決不當，固無理由，惟原判決既有如上可議之處，自應
    由本院將之撤銷改判。爰審酌被告之品行、犯罪所生之危害
    、犯罪後已與被害人和解之態度等一切情狀，量處如主文第
    二項所示之刑，並諭知易科罰金之折算標準。
據上論斷，應依刑事訴訟法第三百六十九條第一項前段、第三百
六十四條、第二百九十九條第一項前段，刑法第一百八十五條之
四、第四十七條、第五十九條、第四十一條第一項前段，罰金罰
鍰提高標準條例第二條，判決如主文。
本案經檢察官朱家崎到庭執行職務。
中　　華　　民　　國　　94　　年　　5 　　月　　10　　日
                  交通法庭審判長法  官　吳啟民
                                法  官　蘇隆惠
                                法  官　林瑞斌
以上正本證明與原本無異。
如不服本判決，應於收受送達後十日內向本院提出上訴書狀，其
未敘述上訴之理由者並得於提起上訴後十日內向本院補提理由書
（均須按他造當事人之人數附繕本）。
                                書記官　陳思云
中　　華　　民　　國　　94　　年　　5 　　月　　11　　日
附錄本案論罪科刑法條全文：
中華民國刑法第一百八十五條之四：
駕駛動力交通工具肇事，致人死傷而逃逸者，處六月以上五年以
下有期徒刑。
